【裁判字號】    89,訴,1539
【裁判日期】    900725
【裁判案由】    偽造文書等
【裁判全文】
臺灣板橋地方法院刑事判決                        八十九年度訴字第一五三九號
    公  訴  人  臺灣板橋地方法院檢察署檢察官
    被      告  巫健豪  起訴.
右列被告因偽造文書等案件，經檢察官提起公訴（八十九年度偵字第八三三八號、第
一二二四三號），本院判決如左：
    主      文
巫健豪共同行使偽造私文書，足以生損害於公眾及他人，處有期徒刑伍月，如易科罰
金，以佰元折算壹日。
變造之甲○○、戊○○之國民身分證上所貼之被告巫健豪之照片各壹張、八十九年三
月二十三日「機車訂購單」（客戶聯）、「華南銀行零利率分期付款訂購單－比雅久
專案」（消費者留存聯）、華南商業銀行信用卡（卡號：0000－0000－00
00－0000）、如附表所示偽造之「機車訂購單」、「華南銀行零利率分期付款
訂購單－比雅久專案」、「華南銀行信用卡普卡申請書」上偽造之「戊○○」之署名
計玖枚及變造之國民身分證影本拾張，均沒收。
    事      實
一、巫健豪與乙○○（到案後另結）共同基於變造特種文書之概括犯意聯絡，於八十
    九年三月下旬某日，由巫健豪提供自己之照片，交由乙○○先後於同年三、四月
    間在臺北縣樹林市○○街九十二號五樓之租居處，將離戊○○、甲○○本人所持
    有之國民身分證上所貼之戊○○、甲○○之照片撕除，並換貼巫健豪之照片而變
    造戊○○、甲○○之國民身分證，另由乙○○將巫健豪之照片置於「黃鶴國」之
    國民身分證影本之照片欄位或以換貼照片、更改身分證統一編號、名字等方式換
    貼、拼湊、影印而變造黃鶴國、陳忠義、馮天麒、朱憲中、林傳榮、楊晴閔、黃
    麗玲、邱麗珍、溫繼榕、邱漢明、王亞晴等人之國民身分證影本，均足以生損害
    於戊○○、甲○○、黃鶴國、陳忠義、馮天麒、朱憲中、林傳榮、楊晴閔、黃麗
    玲、邱麗珍、溫繼榕、邱漢明、王亞晴及戶政機關對於國民身分證資料管理之正
    確性。嗣於八十九年三月二十三日二十時許，二人即基於行使偽造私文書、特種
    文書及意圖為自己不法之所有之犯意聯絡，共同持該變造之戊○○之國民身分證
    正本及影本，至臺北縣板橋市○○路附近某小吃店（起訴書誤繕為臺北縣三重市
    ○○路○段六○九巷二號地下一樓）假冒「戊○○」之名義，向「旺大車業有限
    公司」（起訴書誤繕為「旺大車業『材料』有限公司」，下簡稱旺大公司）之職
    員丁○○辦理「華南銀行零利率分期付款訂購單－比雅久專案」而行使變造之特
    種文書（國民身分證），並接續於機車買賣訂購書（一式四聯，含存根聯、會計
    聯、客戶聯、交車聯）、「華南銀行零利率分期付款訂購單－比雅久專案」（一
    式複寫三份，含華南銀行留存聯、經銷商留存聯、消費者留存聯）、「華南銀行
    信用卡普卡申請書」上偽簽「戊○○」之署名而偽造該等私文書，並交付旺大公
    司、華南商業銀行（稱華南銀行）而行使，致旺大公司、華南銀行均陷於錯誤，
    而由旺大公司於八十九年三月底在臺北縣三重市○○路○段六○九巷二號地下一
    樓交付渠等車牌號碼ＢＣＹ－五七七號重型機車一部（市價為新臺幣〈下同〉五
    萬三千元，僅付頭款四千六百十六元），另由華南銀行於同年四月初交付信用卡
    一張（卡號：0000－0000－0000－0000），並足生損害於戊○
    ○、華南銀行、旺大公司及戶政機關對國民身分證資料管理之正確性。其後即由
    乙○○於同年四月七日在臺北縣板橋市○○街二二六號將該機車以二萬五千元之
    價格出售予不知情之許宙（進輝車業行之負責人，業經檢察官為不起訴處分確定
    ）。嗣華南銀行萬華分行中華路辦事處詳加核對後發覺有誤即通知旺大公司，殆
    同年四月二十日十二時許，巫健豪復至臺北縣三重市○○路○段六○九巷二號地
    下一樓時，為丁○○發覺報警查獲，並自其身上扣得上開經變造之甲○○之國民
    身分證一張及乙○○交付予巫健豪之上開以他人之國民身分證影本換貼、拼湊、
    影印而變造國民身分證影本十三張，而偵悉上情。
二、案經戊○○訴由臺北縣警察局三重分局移送臺灣板橋地方法院檢察署檢察官偵查
    起訴。
    理      由
一、訊據被告巫健豪坦承於前揭時地，由伊提供自己之照片予乙○○供變造國民身分
    證之用，且與同案被告乙○○同至旺大公司，持經換貼照片而變造之「戊○○」
    之國民身分證，向旺大公司之職員丁○○辦理「華南銀行零利率分期付款訂購單
    －比雅久專案」，並於機車買賣訂購書、訂購單上偽簽「戊○○」之名而購買車
    牌號碼ＢＣＹ－五七七號重型機車一部，嗣由同案被告乙○○將車取走，其後伊
    復至臺北縣三重市○○路○段六○九巷二號地下一樓時，為警查獲，並自其身上
    扣得經換貼巫健豪之照片而變造之甲○○之國民身分證一張及以他人之國民身分
    證影本黏貼、拼湊、影印而變造國民身分證影本十三張等情，核與同案被告乙○
    ○於警訊、檢察官偵查及本院審理中所供之情節大致相符，並據告訴人戊○○（
    其國民身分證於八十九年三月底在臺北縣樹林市○○街十四巷十六號前失竊）、
    證人王通明（旺大公司之負責人）、丁○○（旺大機車之職員）、王仁霖（華南
    銀行消費金融中心辦事員）、許宙（進輝車業行之負責人）指訴（證述）綦詳，
    並有卷附經變造之「戊○○」國民身分證影本一紙（見臺北縣警察局三重分局刑
    事案件偵查卷宗〈下簡稱警卷〉第三十九頁）、機車買賣合約書本一紙（見警卷
    第四十五頁）、機車買賣訂購書影本一紙（見警卷第四十六頁）、信用卡消費紀
    錄一紙（見警卷第五十二頁）、華南銀行零利率分期付款訂購單－比雅久專案影
    本一紙（見警卷第七十四頁）、華南銀行信用卡普卡申請書影本一紙（見警卷第
    七十五頁）、車籍作業系統－查詢認可資料一紙（見警卷第八十一頁）及扣案經
    變造之「甲○○」國民身分證一枚、變造之國民身分證影本十三張足資佐證；雖
    被告巫健豪仍辯稱：照片雖係伊交給同案被告乙○○，但並非由其換貼，且機車
    係由同案被告乙○○取走，伊並未分得錢財，亦無於「華南銀行信用卡普卡申請
    書」上簽名，且無詐欺之犯意云云而矢口否認犯罪；惟查：被告巫健豪於警訊中
    亦坦承：「當初是我朋友『阿偉』－即同案被告乙○○拿我的照片，再貼上戊○
    ○之身份（分）證上，然後帶我至旺大車業有限公司去申請購車。」、「（現在
    華南銀行提供之信用卡申請資料上之戊○○是否為你所偽造及親自填寫的？）是
    的，是我親自填寫。」、「因他（乙○○）答應要幫我變造身份（分）證給我，
    我才幫他的。」、「你變造身份（分）證要作何用途？）沒有作何用途，只是好
    奇及炫耀心理而已。」（見警卷第十一頁、第十二頁正面），再者，被告巫健豪
    係國中畢業，且係六十二年出生之人，顯非愚鈍而無常識之人，其將自已之照片
    交予同案被告乙○○而換貼於他人之國民身分證上，復持之冒用「戊○○」之名
    義填寫機車買賣訂購書、華南銀行零利率分期付款訂購單－比雅久專案單及華南
    銀行信用卡普卡申請書（就其內偽造之「戊○○」之簽名雖被告巫健豪嗣否認為
    其所填寫，惟此業為被告巫健豪於警訊中坦承不諱，業如前述，且核對筆跡，自
    其筆勢、形態，以肉眼即足認此部分之簽名亦係被告巫健豪所偽造），並與同案
    被告乙○○同去取車，且將換貼照片而變造之國民身分證及拼湊、換貼、影印之
    變造國民身分證影本隨身攜帶而經警查獲。凡此，被告巫健豪竟謂並無（行使）
    偽造私文書、變造特種文書、詐欺之犯意，所辯自無足採信。
二、從而，本案事證已臻明確，被告犯行洵堪認定，自應依法論科；至於被告巫健豪
    雖尚請求為「精神鑑定」，惟訊據被告坦承並無精神科就診紀錄（見本院八十九
    年十二月二十九日筆錄），且其就提供照片供換貼、填寫購車等資料等犯罪過程
    亦陳述甚詳，是難認其有何「心神喪失」、「精神耗弱」之情事，所為聲請核無
    必要，附此敘明。
三、核被告巫健豪所為，係犯刑法第二百十六條、第二百十條、第二百十二條、第三
    百三十九條第一項之罪。其所犯上開罪名與同案被告乙○○間有犯意聯及行為分
    擔，應論以共同正犯；其偽造署押為偽造私文書之部分行為，又偽造私文書之低
    度行為為行使之高度行為所吸收，均不另論罪。被告先後多次變造特種文書之犯
    行，時間緊接、方法相同、觸犯構成要件相同之罪名，顯係基於概括之犯意為之
    ，為連續犯，應依刑法第五十六條之規定論以一罪，並依法加重其刑，另其行使
    （變造）私文書之犯行，僅係利用同一犯罪機會接續為之，為接續犯；雖公訴人
    於起訴書漏未論及被告亦有與同案被告乙○○共同變造甲○○、黃鶴國、陳忠義
    、馮天麒、朱憲中、林傳榮、楊晴閔、黃麗玲、邱麗珍、溫繼榕、邱漢明、王亞
    晴等人之國民身分證影本，均足以生損害於戊○○、甲○○、黃鶴國、陳忠義、
    馮天麒、朱憲中、林傳榮、楊晴閔、黃麗玲、邱麗珍、溫繼榕、邱漢明、王亞晴
    之犯行（影本與原本可有相同之效果，如將原本影印後，將影本部分內容竄改，
    重加影印，與無制作權人將其原本竄改，作成另一表示其意思者無異－參照最高
    法院七十三年臺上字第三八八五號判例意旨），惟該部分犯行與起訴部分有連續
    犯之裁判上一罪關係，為起訴效力所及，本院自應併予審理斷，附此敘明。又被
    告巫健豪所犯上開罪名，有方法結果之牽連關係，應依刑法第五十五條之規定，
    從一重論以刑法第二百十六條、第二百十條之行使偽造私文書罪。爰審酌被告巫
    健豪因一己之私，不顧行使變造國民身分證、冒他人之名而偽填購車及信用卡申
    請書及詐騙機車之危害、行為分擔之情節、手段、品行、智識程度及犯罪後坦承
    大部分之犯行，且曾以電話通知丁○○應注意同案被告乙○○之購車事宜（業據
    證人丁○○於本院審理中到庭結證屬實－見本院九十年六月二十日訊問筆錄），
    足見良知未泯，惟其經偵審之長久時日，竟不積極彌補被害人所受之損害，仍一
    味執前詞置辯等一切情狀，量處如主文所示之刑（被告巫健豪所犯刑法第二百十
    六條、第二百十條之行使偽造私文書罪，其法定最重本刑為五年以下有期徒刑，
    依行為時之刑法第四十一條之規定，原不得易科罰金，惟其行為後之刑法第四十
    一條業於九十年一月十日修正公布，於同年月十二日生效，而修正後之刑法第四
    十一條第一項係規定：「犯最重本刑為五年以下有期徒刑之罪，而受六個月以下
    有期徒刑或拘役之宣告，因身體、教育、職業、家庭之關係或其他正當事由，執
    行顯有困難者，得以一元以上三元以下折算一日。但確因不執行所宣告之刑，難
    收矯正之效，或難以維持法秩序者，不在此限。」，修正後之刑法第四十一條第
    一項之規定，將原得易科罰金者之範圍，由僅限於犯最重本刑為三年以下有期徒
    刑之罪擴大至犯最重本刑為五年以下有期徒刑之罪，二相比較，修正前即行為時
    之規定，尚非有利於行為人，是自應依刑法第二條第一項前段之規定，適用裁判
    時之法律即修正後刑法第四十一條第一項前段之規定，而對被告所宣告之刑諭知
    易科罰金之折算標準）。
四、變造之甲○○、戊○○之國民身分證上所貼之被告巫健豪之照片各一張及八十九
    年三月二十三日「機車訂購單」（客戶聯）、「華南銀行零利率分期付款訂購單
    －比雅久專案」（消費者留存聯），係被告供犯本案犯罪所用之物，且為被告與
    其共犯乙○○所有，業據其供明無誤，爰依刑法第三十八條第一項第二款之規定
    宣告沒收（戊○○之國民身分證上所貼被告巫健豪之照片及如附所示「機車訂購
    單」〈客戶聯〉、「華南銀行零利率分期付款訂購單－比雅久專案」〈消費者留
    存聯〉，雖均未扣案，但未能證明業已滅失，又「機車訂購單」〈客戶聯〉、「
    華南銀行零利率分期付款訂購單－比雅久專案」〈消費者留存聯〉上所偽造「戊
    ○○」之署名已連同其所依附之該等偽造私文書一併宣告沒收）。又扣案以他人
    之國民身分證影本黏貼、拼湊而變造國民身分證影本十三張，係同案被告乙○○
    所交付而為被告所有，業據被告供明無誤，且該等經變造國民身分證影本，復為
    因犯罪所得之物，爰依刑法第三十八條第一項第三款之規定宣告沒收。另華南銀
    行信用卡（卡號：0000－0000－0000－0000），亦係被告與同
    案被告乙○○所有而因本案犯罪所得之物，雖未扣案，但未能證明業已滅失，爰
    依刑法第三十八條第一項第三款之規定宣告沒收。又如附表所示之偽造之「機車
    訂購單」、「華南銀行零利率分期付款訂購單－比雅久專案」、「華南銀行信用
    卡普卡申請書」上偽造之「戊○○」之署名計九枚，應依刑法第二百十九條之規
    定宣告沒收。
據上論斷，應依刑事訴訟法第二百九十九條第一項前段，刑法第二十八條、第五十六
條、第二百十六條、第二百十條、第二百十二條、第三百三十九條第一項、第五十五
條、第二條第一項前段、第四十一條第一項前段、第三十八條一項第二款、第三款、
第二百十九條、罰金罰鍰提高標準條例第一條前段、第二條，判決如主文。
本案經檢察官呂永魁到庭執行職務。
中      華      民      國       九十       年     七     月   二十五   日
                                      臺灣板橋地方法院刑事第五庭
                                          法  官  陳  鴻  清
右正本證明與原本無異。
如不服本判決應於送達後十日內向本院提出上訴狀。
                                          書記官  林  蔚  然
中      華      民      國       九十       年     八     月     六     日
附錄本案論罪科刑法條全文：
刑法第二百十六條：
行使第二百十條至第二百十五條之文書者，依偽造、變造文書或登載不實事項或使登
載不實事項之規定處斷。
刑法第二百十二條：
偽造、變造護照、旅券、免許證、特許證及關於品行、能力服務或其他相類之證書、
介紹書，足以生損害於公眾或他人者，處一年以下有期徒刑、拘役或三百元以下罰金
。
刑法第二百十條：
偽造、變造私文書，足以生損害於公眾或他人者，處五年以下有期徒刑。
刑法第三百三十九條：
意圖為自己或第三人不法之所有，以詐術使人將本人或第三人之物交付者，處五年以
下有期徒刑、拘役或科或併科一千元以下罰金。
以前項方法得財產上不法之利益或使第三人得之者，亦同。
前二項之未遂犯罰之。
附表：
┌──┬───────────────┬───────────────┐
│編號│    名            稱          │偽造之署名（「戊○○」）      │
├──┼───────────────┼───────────────┤
│ 一 │機車買賣訂購合約書            │第一聯（存根聯）：壹枚        │
│    │（日期：八十九年三月二十三日）│第二聯（會計聯）：壹枚        │
│    │                              │第四聯（交車聯）：壹枚        │
├──┼───────────────┼───────────────┤
│ 二 │華南銀行零利率分期付款訂購單  │第一聯（華南銀行留存聯）：貳枚│
│    │－比雅久專案                  │第二聯（經銷商留存聯）  ：貳枚│
│    │（日期：八十九年三月二十三日）│                              │
│    │                              │                      │
├──┼───────────────┼───────────────┤
│ 三 │華南銀行信用卡普卡申請書      │貳枚                          │
│    │（申請人：「戊○○」）        │                              │
├──┴───────────────┼───────────────┤
│  合                          計    │玖枚                          │
└──────────────────┴───────────────┘


司法院資訊處製作；財團法人民間司法改革基金會備份。
